臺灣屏東地方法院刑事判決
            110年度訴字第559號
公  訴  人  臺灣屏東地方檢察署檢察官
被      告  甲○○



指定辯護人  本院公設辯護人張宏惠
上列被告因違反毒品危害防制條例案件，經檢察官提起公訴（11
0年度偵字第8886號）及移送併辦（111年度偵字第1853、1854號
），本院判決如下：
    主    文
甲○○犯如附表各編號「主文欄」所示之罪，各處如附表各編號「
主文欄」所示之刑及沒收。應執行有期徒刑陸年貳月。
    犯罪事實
一、甲○○明知甲基安非他命為毒品危害防制條例所管制之第二級
    毒品，亦為藥事法所列管之禁藥，不得非法販賣、轉讓，竟
    分別為下列犯行：
（一）意圖營利，基於販賣第二級毒品甲基安非他命之犯意，分
      別於如附表一各編號所示之時間、地點，以如附表一各編
      號所示之方式及價格，販賣第二級毒品甲基安非他命予潘
      語軒、李介評。
（二）基於轉讓禁藥之犯意，分別於附表二所示時間、地點，以
      附表二所示之方式及數量，無償轉讓禁藥甲基安非他命予
      黃凡耕（乙○○部分業經本院通緝在案，嗣由本院另行審結
      ）。
二、案經屏東縣政府警察局屏東分局報告臺灣屏東地方檢察署檢
    察官偵查起訴及移送併辦。
　　理    由
壹、程序部分
    本判決以下所援引被告甲○○以外之人之供述證據，被告及其
    辯護人於本院準備程序時均表示同意其證據能力，復於本院
    審理時逐項調查後，均未於言詞辯論終結前聲明異議，本院
    審酌該等供述證據作成時外在情況及條件，核無違法取證或
    其他瑕疵，均有證據能力。
貳、實體部分
一、認定犯罪事實所憑之證據及理由：
（一）前開犯罪事實，業據被告於偵查及本院審理中迭次坦承不
      諱，核與證人即購毒者潘語軒、李介評及受讓禁藥之黃凡
      耕於警詢及偵訊時之證述相符；復有被告持用之門號0000
      000000號行動電話與上開證人聯繫之通訊監察譯文在卷可
      稽，及被告持用之行動電話1支（含門號0000000000號SIM
      卡1張）扣案為憑，足認被告上開任意性自白核與事實相
      符，堪信為真實。
（二）犯罪事實之更正：附表二編號1部分，被告轉讓甲基安非
      他命予黃凡耕之地點為「勝利東路」之全聯福利中心，另
      就附表二編號3部分，被告與黃凡耕聯繫、轉讓毒品時間
      為「110年6月26日」等情，有黃凡耕於警詢、偵訊時之證
      述及編號AE-10-1至AE-10-2之通訊監察譯文在卷可查（11
      0年度偵字第8886號卷〔下稱偵卷〕卷二第244-246、282頁
      ），起訴書分別誤載為「勝利路」、「110年6月23日」，
      因社會事實並無不同，該更正內容尚不影響犯罪之同一性
      ，本院均將該犯罪事實予以更正。
（三）又販賣毒品行為之處罰基礎，主要在於行為人將持有之毒
      品讓與他人使之擴散，並取得對價，所著重者厥為讓與與
      對價之意涵上；倘於有償讓與他人之初，即係出於營利之
      意思，並已著手實行，其以高於購入原價出售者，固為販
      賣行為，設若因故不得不以原價或低於原價讓與他人時，
      亦屬販賣行為；必也始終無營利意思，而以原價或低於原
      價有償讓與他人，始得以轉讓罪論處。又所謂營利之意圖
      ，即犯罪之目的，原則上不以發生特定結果為必要，是不
      以實際從中得利為必要（最高法院104 年度台上字第379
      、435 號判決意旨參照）。另按我國法令對販賣毒品者臨
      以嚴刑，惟毒品仍無法禁絕，其原因實乃販賣毒品存有巨
      額之利潤可圖，故販賣毒品者，如非為巨額利潤，必不冒
      此重刑之險，是以有償販賣毒品者，除非另有反證證明其
      出於非圖利之意思而為，概皆可認其係出於營利之意而為
      （最高法院87年度台上字第3164號、93年度台上字第1651
      號判決意旨參照）。查被告所犯本案如附表一各編號所示
      之各次販賣甲基安非他命犯行，均為有償行為，核與一般
      販賣毒品一手交錢一手交貨之交易型態無殊，客觀上已該
      當於毒品販賣之實行，佐以販賣毒品屬重罪，衡情販毒者
      取得毒品之成本與售出之價格應存在相當之價差，是被告
      自甘承受重典完成如附表一各編號所示之各次交易，並收
      受價金，其主觀上有藉此等交易從中取利之意圖，要無疑
      義。
（四）綜上所述，本件事證明確，被告前揭犯行均足認定，應依
      法論科。
二、論罪科刑
（一）按甲基安非他命係政府明令公告禁止使用之毒害藥品，為
      藥事法第22條第1項第1款所稱之禁藥，亦屬依毒品危害防
      制條例第2條第2項第2款公告列管之第二級毒品，且併屬
      管制藥品管理條例第3條第2項列管之第二級管制藥品。當
      甲基安非他命不合於管制藥品列管之要件者（即不具備阻
      卻違法事由），自屬兼具第二級毒品與禁藥之性質。其非
      法轉讓者，藥事法第83條第1項及毒品危害防制條例第8條
      第2項、第6項皆設有處罰規定，屬於同一犯罪行為而同時
      有2種法律可資處罰之法規競合情形。行為人轉讓甲基安
      非他命（未達法定應加重其刑之一定數量）予成年男子，
      同時該當藥事法第83條第1項轉讓禁藥罪及毒品危害防制
      條例第8條第2項轉讓第二級毒品罪之構成要件，因轉讓禁
      藥罪之法定刑為7年以下有期徒刑，得併科新臺幣5千萬元
      以下罰金，較轉讓第二級毒品罪之法定刑6月以上5年以下
      有期徒刑，得併科新臺幣70萬元以下罰金為重，故應依重
      法優於輕法之原則，擇較重之轉讓禁藥罪論處（最高法院
      刑事大法庭109年度台上大字第1089號裁定意旨參照）。
      查本件既無證據證明被告如附表二各編號所轉讓之甲基安
      非他命數量達行政院所公告加重其刑之標準，且受讓人黃
      凡耕又非未成年人或懷胎婦女，不合毒品危害防制條例第
      8條第6項、第9條加重其刑之規定，應依重法優於輕法之
      法理，優先適用藥事法第83條第1項轉讓禁藥罪處斷。
（二）核被告就如附表一各編號所為，均係犯毒品危害防制條例
      第4條第2項之販賣第二級毒品罪；如附表二所為，均係犯
      藥事法第83條第1項之轉讓禁藥罪。被告為販賣而持有第
      二級毒品甲基安非他命之低度行為，均為販賣之高度行為
      所吸收，不另論罪；又被告轉讓第二級毒品甲基安非他命
      之輕罪規定，既為轉讓禁藥之重罪所吸收，亦不再論毒品
      危害防制條例第11條第2項之持有第二級毒品罪。另被告
      就附表一編號1至3犯行固同時販賣予潘語軒、李介評2人
      ，然此部分僅侵害一個國民健康及社會安全之社會法益，
      均不論以想像競合犯，附此敘明（最高法院107年度台上
      字第32號判決意旨參照）。
（三）被告所犯如附表一、二所示之6罪間，犯意各別、行為互
      殊，應予分論併罰。
（四）移送併辦之說明：臺灣屏東地方檢察署檢察官111年度偵
      字第1853、1854號移送併辦意旨書所載之犯罪事實，與本
      案被告經起訴之犯罪事實同一，本院自應予併審究，附此
      敘明。
（五）減輕及不予加重其刑之說明：
   1、按行為人轉讓甲基安非他命（未達法定應加重其刑之一定
      數量）予成年人（非孕婦），依重法優於輕法之原則，擇
      較重之藥事法第83條第1項轉讓禁藥罪論處，如行為人於
      偵查及歷次審判中均自白，仍有毒品危害防制條例第17條
      第2項自白減輕其刑之適用（最高法院109年度台上大字第
      4243號刑事裁定意旨參照）。查被告就附表一、二所示販
      賣第二級毒品及轉讓禁藥犯行，均於偵查及本院審理時自
      白犯行，已如前述，均應依毒品危害防制條例第17條第2
      項規定，減輕其刑。
   2、起訴書固記載被告曾受有期徒刑之執行完畢，5年內故意
      再犯本案有期徒刑以上之罪，認應依累犯之規定加重其刑
      等語，惟本院參酌最高法院110年台上大字第5660號裁定
      意旨，認本案尚難據此認定被告構成累犯並裁量加重其刑
      ，然起訴書所載之被告前案紀錄，仍得作為本院依刑法第
      57條第5款量刑時之審酌事項，附此敘明。
（六）爰以行為人之責任為基礎，審酌被告漠視法令禁制，而為
      前述之販賣、轉讓甲基安非他命犯行，助長施用毒品惡習
      ，戕害國民身心健康甚鉅，已對社會秩序造成危險，當不
      宜輕縱；並衡酌被告販賣、轉讓甲基安非他命之數量非鉅
      等犯罪情節；兼衡被告已坦承全部犯行之犯後態度，及其
      自述高職畢業之智識程度、疫情前在屏科大附近種植蘭花
      外銷、獨力扶養一名就讀國中一年級之未成年子女等生活
      經濟狀況（本院卷第232頁），及其犯罪動機、目的等一
      切情狀，分別量處如附表一、二主文欄所示之刑。又被告
      以類似方法為相同犯罪多次時，如以實質累加之方式定應
      執行刑，則處罰之刑度顯將超過其行為之不法內涵，而違
      反罪責原則；又考量因生命有限，刑罰對被告造成之痛苦
      程度，係隨刑度增加而生加乘效果，而非以等比方式增加
      ，故以隨罪數增加遞減其刑罰之方式，當即足以評價被告
      行為之不法性之法理（即多數犯罪責任遞減原則），爰以
      前揭多數犯罪責任遞減原則，就被告所犯6罪定其應執行
      之刑如主文所示。
三、沒收之說明
（一）犯罪工具：被告就附表一、二各編號犯行均係使用扣案之
      門號0000000000號行動電話1支（含SIM卡1張）等情，有
      被告與潘語軒、李介評及黃凡耕之通訊監察譯文在卷可查
      ，且上開行動電話為被告所自持用等情，亦據被告自承在
      卷，應分別依毒品危害防制條例第19條第1項、刑法第38
      條第2項前段規定，在被告所犯各該次販賣第二級毒品罪
      及轉讓禁藥罪之主文項下，宣告沒收。
（二）犯罪所得：被告如附表一各編號所示之販賣毒品所得均已
      收受等情，業據被告於本院訊問時自承在卷，是未扣案如
      附表一各編號所示之交易金額，均屬於被告之販賣毒品所
      得，均應依刑法第38條之1第1項、第3項規定，在被告所
      犯如附表一各編號所示之各罪主文項下宣告沒收，於全部
      或一部不能沒收或不宜執行沒收時，追徵其價額。
據上論斷，依刑事訴訟法第299條第1項前段，判決如主文。
本案經檢察官葉幸眞提起公訴及移送併辦，檢察官王光傑到庭執
行職務。
中　　華　　民　　國　　111 　年　　6 　　月　　24　　日
                  刑事第四庭    審判長法　官　黃柏霖
                                      法  官  李宛臻
                                      法  官  林敬超
以上正本證明與原本無異。
如不服本判決應於收受判決後20日內向本院提出上訴書狀，並應
敘述具體理由；其未敘述上訴理由者，應於上訴期間屆滿後20日
內向本院補提理由書（均須按他造當事人之人數附繕本）「切勿
逕送上級法院」。
中　　華　　民　　國　　111 　年　　6 　　月　　24　　日
                                      書記官  鄭嘉鈴
附錄本件判決引用之法條：
毒品危害防制條例第4條
製造、運輸、販賣第一級毒品者，處死刑或無期徒刑；處無期徒
刑者，得併科新臺幣3千萬元以下罰金。
製造、運輸、販賣第二級毒品者，處無期徒刑或10年以上有期徒
刑，得併科新臺幣1千5百萬元以下罰金。
製造、運輸、販賣第三級毒品者，處7年以上有期徒刑，得併科
新臺幣1千萬元以下罰金。
製造、運輸、販賣第四級毒品者，處5年以上12年以下有期徒刑
，得併科新臺幣5百萬元以下罰金。
製造、運輸、販賣專供製造或施用毒品之器具者，處1年以上7年
以下有期徒刑，得併科新臺幣1百50萬元以下罰金。
前五項之未遂犯罰之。
藥事法第83條
明知為偽藥或禁藥，而販賣、供應、調劑、運送、寄藏、牙保、
轉讓或意圖販賣而陳列者，處 7 年以下有期徒刑，得併科新臺
幣 5 千萬元以下罰金。
犯前項之罪，因而致人於死者，處 7 年以上有期徒刑，得併科
新臺幣 1 億元以下罰金；致重傷者，處 3 年以上 12 年以下有
期徒刑，得併科新臺幣 7 千 5 百萬元以下罰金。
因過失犯第 1 項之罪者，處 2 年以下有期徒刑、拘役或科新臺
幣 5 百萬元以下罰金。
第 1 項之未遂犯罰之。
【附表一：販賣第二級毒品罪部分】
編號 犯罪事實（含犯罪之時、地、毒品種類、價格、方式及購毒者） 主文（含宣告刑及沒收） 備註 1 潘語軒、李介評先後於110年6月5日凌晨2時36分至5時22分許與甲○○所持用之門號0000000000號行動電話聯絡並約定毒品交易。甲○○遂於當日上午5時35分許，在潘語軒、李介評位於屏東縣○○鄉○○路0○00號之住處門口，以500元代價，販賣第二級毒品甲基安非他命1 包予潘語軒，並收受潘語軒所交付之500元。 甲○○犯販賣第二級毒品罪，處有期徒刑伍年貳月。扣案之行動電話壹支（含門號○○○○○○○○○○號SIM卡壹張）沒收；未扣案之犯罪所得新臺幣伍佰元沒收，於全部或一部不能沒收或不宜執行沒收時，追徵其價額。 起訴書附表一編號1 2 潘語軒、李介評先後於110年6月15日上午9時4分至11時22分許與甲○○所持用之門號0000000000號行動電話聯絡並約定毒品交易。甲○○遂於當日上午11時30分許，在屏東縣麟洛鄉中山路某處之加油站，以500元代價，販賣第二級毒品甲基安非他命1 包予潘語軒、李介評，並收受潘語軒所交付之500元。 甲○○犯販賣第二級毒品罪，處有期徒刑伍年貳月。扣案之行動電話壹支（含門號○○○○○○○○○○號SIM卡壹張）沒收；未扣案之犯罪所得新臺幣伍佰元沒收，於全部或一部不能沒收或不宜執行沒收時，追徵其價額。 起訴書附表一編號2 3 李介評先於110年6月19日凌晨2時17分、2時36分許，與甲○○所持用之門號0000000000號行動電話聯絡並約定毒品交易。甲○○遂於當日凌晨3時許，在潘語軒、李介評之上址住處門口，以500元代價，販賣第二級毒品甲基安非他命1包予潘語軒，並收受潘語軒所交付之500元。 甲○○犯販賣第二級毒品罪，處有期徒刑伍年貳月。扣案之行動電話壹支（含門號○○○○○○○○○○號SIM卡壹張）沒收；未扣案之犯罪所得新臺幣伍佰元沒收，於全部或一部不能沒收或不宜執行沒收時，追徵其價額。  起訴書附表一編號3 
【附表二：轉讓禁藥罪部分】
編號 犯罪事實（含犯罪之時、地、毒品種類、方式及受讓者） 主文（含宣告刑及沒收） 備註 1 黃凡耕於110年5月30日下午4時至7時37分許，與甲○○所持用之門號0000000000號行動電話聯絡並相約見面後，甲○○遂於當日晚間8時37分前某時許，在址設屏東縣○○市○○○路00號之「全聯福利中心」附近，無償轉讓第二級毒品甲基安非他命1小包（約3、4粒米份量，無證據足認淨重達10公克以上）予黃凡耕。 甲○○犯藥事法八十三條第一項之轉讓禁藥罪，處有期徒刑柒月。扣案之行動電話壹支（含門號○○○○○○○○○○號SIM卡壹張）沒收。 起訴書附表二編號4 2 黃凡耕於110年6月13日下午5時23分至18時26分許，與甲○○所持用之門號0000000000號行動電話聯絡，並協助甲○○清潔其所承租、位在屏東縣麟洛鄉開明巷附近之套房後，甲○○遂於翌（14）日凌晨2至3時許，在該套房內，無償轉讓第二級毒品甲基安非他命1小包（約2、3粒米份量，無證據足認淨重達10公克以上）予黃凡耕。 甲○○犯藥事法八十三條第一項之轉讓禁藥罪，處有期徒刑柒月。扣案之行動電話壹支（含門號○○○○○○○○○○號SIM卡壹張）沒收。 起訴書附表二編號2 3 黃凡耕於110年6月26日晚間9時12分至9時30分許，與甲○○所持用之門號0000000000號行動電話聯絡並相約見面後，甲○○遂於當日晚間9時30分許，在甲○○位在屏東縣○○鄉○○路00號之住處後門，無償轉讓第二級毒品甲基安非他命1小包（約2、3粒米份量，無證據足認淨重達10公克以上）予黃凡耕。 甲○○犯藥事法八十三條第一項之轉讓禁藥罪，處有期徒刑柒月。扣案之行動電話壹支（含門號○○○○○○○○○○號SIM卡壹張）沒收。 起訴書附表二編號3